臺灣桃園地方法院刑事判決
108年度原重訴字第1號
公  訴  人  臺灣桃園地方檢察署檢察官 
被      告  賴昱銘




            許振義（原名許清祥）




共      同
選任辯護人  吳尚昆、葉思慧律師
被      告  周良柱


選任辯護人  周威君律師
被      告  葉廷璽



選任辯護人  葉思慧律師
被      告  胡順吉


選任辯護人  蔡承學律師
被      告  宋沄芝



選任辯護人  陳冠宇律師
被      告  高天彬



選任辯護人  周威君律師
被      告  何明航


選任辯護人  陳致宇律師
被      告  林勝興


選任辯護人  葉力豪律師
被      告  周虹伶



選任辯護人  陳稚平律師
被      告  張家蓁



選任辯護人  葉思慧律師
            吳尚昆律師
被      告  林鈺仁



            黃月君



            余若汝（原名余婕綾）女  (民國00年0月00日生)


上   1  人
選任辯護人  孫安妮律師
被      告  余世偉


            陳玉穗


            鄭吉舜



上   1  人
選任辯護人  莊守禮律師
被      告  汪家銘



            黃駿鴻


共      同
選任辯護人  陳筱屏律師
被      告  周廣漢


選任辯護人 張運弘律師
被      告  邱文尉


選任辯護人  林宗翰律師
            沈柏亘律師
被      告  劉龍德


選任辯護人  林家琪律師
被      告  許宏瑋


選任辯護人  雷麗律師
被      告  李尚義


選任辯護人  張運弘律師
被      告  王嘉章


選任辯護人  張嘉勳律師
            陳映臻律師
被      告  廖金茂


選任辯護人  盧健毅律師
被      告  郭俊宏


選任辯護人  張嘉勳律師
            陳映臻律師
被      告  吳俊清



            李應和


            林沁緯（原名林政璋）男  (民國00年0月00日生)



上  1   人
選任辯護人  鄭哲維律師
被      告  張世偉



            張瑞益

                    籍設臺中市○○區○○路○段00號（臺       中○○○○○○○○○）

            林捷聖



上   1  人
選任辯護人  劉育志律師
被      告  林汶良


選任辯護人  林宗翰律師
            沈柏亘律師
被      告  趙俊智



選任辯護人  廖希文律師
上列被告等因詐欺案件，經檢察官提起公訴（106年度偵字第332
3號、106年度偵字第10394號、106年度偵字第12691號），本院
判決如下：
    主  文
賴昱銘、許振義、周良柱、葉廷璽、胡順吉、宋沄芝、高天彬、
何明航、林勝興、周虹伶、張家蓁、林鈺仁、黃月君、余若汝、
余世偉、陳玉穗、鄭吉舜、汪家銘、黃駿鴻、周廣漢、邱文尉、
劉龍德、許宏瑋、李尚義、王嘉章、廖金茂、郭俊宏、吳俊清、
李應和、林沁緯、張世偉、張瑞益、林捷聖、林汶良、趙俊智均
無罪。
    理  由
一、公訴意旨略以：被告賴昱銘、許振義（原名許清祥）、周良
    柱、葉廷璽、胡順吉、宋沄芝、高天彬、何明航、林勝興、
    周虹伶、張家蓁、林鈺仁、黃月君、余若汝（原名余婕綾）
    、余世偉、陳玉穗、鄭吉舜、汪家銘、黃駿鴻、周廣漢、邱
    文尉、劉龍德、許宏瑋、李尚義、王嘉章、廖金茂、郭俊宏
    、吳俊清、李應和、林沁緯（原名林政璋）、張世偉、張瑞
    益、林捷聖、林汶良、趙俊智與同案被告柯展谷、劉宴序、
    葉志昇、汪登耀、蔡泰毅（前開5人均經本院另行發布通緝
    ）及大陸籍人民朱法祥、李少贇、王東亮、梁源水、李平豔
    、聶貽萬、王青林、夏洪濤、張樹珍、王宏偉、張立秋、肖
    歆蔚、袁力清、高偉杰等人共同意圖為自己不法所有基於詐
    欺取財之犯意聯絡，共組跨境電信詐欺犯罪集團（下稱烏干
    達詐欺機房），由賴昱銘（綽號「石頭」）及許振義（綽號
    「三五」）出資擔任集團金主、高天彬（綽號「村長」）擔
    任機房現場管理人、葉廷璽擔任大陸籍成員之管理人、周良
    柱（綽號「大柱」）及葉志昇擔任電腦手、柯展谷擔任總務
    採買、宋沄芝擔任廚房人員，並招募胡順吉（起訴書事實欄
    漏未記載，應予補充）、何明航、林勝興、周虹伶、張家蓁
    、林鈺仁、黃月君、余若汝、余世偉、陳玉穗、鄭吉舜、汪
    家銘、黃駿鴻、周廣漢、邱文尉、劉龍德、許宏瑋、李尚義
    、王嘉章、廖金茂、郭俊宏、吳俊清（起訴書事實欄漏未記
    載，應予補充）、劉宴序、葉志昇、汪登耀、李應和、林沁
    緯、張世偉、張瑞益、蔡泰毅、林汶良、趙俊智及朱法祥、
    李少贇、王東亮、梁源水、李平豔、聶貽萬、王青林、夏洪
    濤、張樹珍、王宏偉、張立秋、肖歆蔚、袁力清、高偉杰擔
    任電話手，分別於起訴書附表所示之時間搭機前往烏干達共
    和國，以預先設定網路及IP之VOIP、Gateway設備，以網路
    群撥方式，向大陸地區之民眾，以假冒中國移動電信公司人
    員、農業行員法務部門（即一線電話手）、公安部門員警（
    即二線電話手）、檢察官（即三線電話手），佯稱銀行帳戶
    涉及刑案，需將金融帳戶內所有金錢匯入指定帳戶，否則將
    凍結該帳戶，致大陸地區之楊二梅於104年12月間陷入錯誤
    ，而依詐欺集團成員指示，將帳戶內金錢轉帳至另案被告徐
    宇均等人（所涉詐欺案件【即詐欺轉帳機房】業經檢察官提
    起公訴）在大陸地區所收購之人頭帳戶內，另案被告徐宇均
    等人在接獲來自許振義等人所屬詐欺集團成員指示得知已詐
    得款項後，隨即就前開人頭帳戶內之款項進行「打水」，末
    由車手楊政哲等人（所涉詐欺案件業經檢察官提起公訴）持
    大陸地區發行之銀聯卡提款詐騙款項，再與詐欺集團成員等
    人朋分拆帳。因認被告賴昱銘、許振義、周良柱、葉廷璽、
    胡順吉、宋沄芝、高天彬、何明航、林勝興、周虹伶、張家
    蓁、林鈺仁、黃月君、余若汝、余世偉、陳玉穗、鄭吉舜、
    汪家銘、黃駿鴻、周廣漢、邱文尉、劉龍德、許宏瑋、李尚
    義、王嘉章、廖金茂、郭俊宏、吳俊清、李應和、林沁緯、
    張世偉、張瑞益、林捷聖、林汶良、趙俊智等人均涉犯刑法
    第339條之4第1項第2款之三人以上詐欺取財罪嫌。
二、按所謂我國之領土則以固有之領域為範圍，此憲法第4 條定
    有明文。而國家之統治權係以獨立性與排他性行使於其領土
    之內，此不因領土之一部分由於某種事實上之原因暫時未能
    發揮作用而有異。茲我國對大陸地區領土之國家統治權，在
    實際行使上發生部分之困難，司法權之運作亦因此有其事實
    上之窒礙，但其仍屬固有之疆域，其上之人民仍屬國家之構
    成員，自不能變更其法律上之地位，最高法院71年台上字第
    8219號著有判例可稽。次按中華民國憲法第4 條明文：「中
    華民國領土，依其固有之疆域，非經國民大會之決議，不得
    變更之。」，而國民大會亦未曾為變更領土之決議。又中華
    民國憲法增修條文第11條復規定：「自由地區與大陸地區間
    人民權利義務關係及其他事務之處理，得以法律為特別之規
    定。」，且臺灣地區與大陸地區人民關係條例第2 條第2 款
    更指明：「大陸地區：指台灣地區以外之中華民國領土。」
    ，揭示大陸地區仍屬我中華民國之領土；該條例第75條復規
    定：「在大陸地區或在大陸船艦、航空器內犯罪，雖在大陸
    地區曾受處罰，仍得依法處斷。但得免其刑之全部或一部之
    執行。」。據此，大陸地區現在雖因事實上之障礙為我國主
    權所不及，但在大陸地區犯罪，仍應受我國法律之處罰，即
    明示大陸地區猶屬我國領域，並未對其放棄主權（最高法院
    89年度台非字第94號、90年度台上字第705 號判決意旨參見
    ）。又所謂「台灣地區」與「大陸地區」之範圍，係指「台
    灣、澎湖、金門、馬祖及政府統治權所及之其他地區」與「
    台灣地區以外之中華民國領土」（最高法院92年度台上字第
    6315號判決意旨參照）。公訴意旨所指被告賴昱銘等人加入
    之詐欺集團，係在烏干達設立機房以電話撥打落地端之大陸
    地區被害人，犯罪地在大陸地區，核屬在我國統治權範圍內
    ，揆諸上開最高法院判決意旨，核屬中華民國刑法之適用領
    域，是以本院就本案具備審判權，先予敘明。
三、法院認為應科拘役、罰金或應諭知免刑或無罪之案件，被告
    經合法傳喚無正當理由不到庭者，得不待其陳述逕行判決，
    刑事訴訟法第306條定有明文。經查，被告邱文尉、劉龍德
    、林汶良於本院所定之最後審理期日111年5月27日未到庭陳
    述，然當日上開被告之辯護人均已到庭為其等辯護，並對本
    院所提示之各項證據表示意見，又本件經審理後認應諭知無
    罪之案件，若逕行判決對其等之訴訟權利並無妨礙，依前開
    之規定，爰不待上開被告之陳述，逕行判決。
四、依刑事訴訟法第308 條前段規定，無罪之判決書只須記載主
    文及理由，而其理由之論敘，僅須與卷存證據資料相符，且
    與經驗法則、論理法則無違即可，所使用之證據亦不以具有
    證據能力者為限，即使不具證據能力之傳聞證據，亦非不得
    資為彈劾證據使用；故無罪之判決書，就傳聞證據是否例外
    具有證據能力，本無須於理由內論敘說明（最高法院100 年
    度台上字第2980號判決同此意旨可參）。準此，本案被告賴
    昱銘等人既均經本院認定犯罪不能證明（理由詳後述），揆
    諸前揭意旨，自無庸再論述所援引相關證據之證據能力。
五、按犯罪事實應依證據認定之，無證據不得認定犯罪事實；又
    不能證明被告犯罪者，應諭知無罪之判決，刑事訴訟法第15
    4 條第2 項、第301 條第1 項分別定有明文。又事實之認定
    ，應憑證據，如未能發現相當證據，或證據不足以證明，自
    不能以推測或擬制之方法，為裁判基礎；且認定不利於被告
    之事實須依積極證據，苟積極證據不足為不利於被告事實之
    認定時，即應為有利於被告之認定；另認定犯罪事實所憑之
    證據，雖不以直接證據為限，間接證據亦包括在內，然而無
    論直接證據或間接證據，其為訴訟上之證明，須於「通常一
    般之人均不致有所懷疑，而得確信其為真實之程度者」，始
    得據為有罪之認定，倘其證明尚未達到此一程度，而有合理
    之懷疑存在，無從使事實審法院得為有罪之確信時，即應由
    法院諭知被告無罪之判決（最高法院40年台上字第86號、30
    年上字第816 號、76年台上字第4986號判例可資參照）。復
    按刑事訴訟法第161 條已於91年2 月8 日修正公布，修正後
    同條第1 項規定：檢察官就被告犯罪事實，應負舉證責任，
    並指出證明之方法。因此，檢察官對於起訴之犯罪事實，應
    負提出證據及說服之實質舉證責任。倘其所提出之證據，不
    足為被告有罪之積極證明，或其闡明之證明方法，無從說服
    法官以形成被告有罪之心證，基於無罪推定之原則，自應為
    被告無罪判決之諭知（最高法院92年台上字第128號判例亦
    同此意旨）。
六、公訴意旨認被告賴昱銘、許振義、周良柱、葉廷璽、胡順吉
    、宋沄芝、高天彬、何明航、林勝興、周虹伶、張家蓁、林
    鈺仁、黃月君、余若汝、余世偉、陳玉穗、鄭吉舜、汪家銘
    、黃駿鴻、周廣漢、邱文尉、劉龍德、許宏瑋、李尚義、王
    嘉章、廖金茂、郭俊宏、吳俊清、李應和、林沁緯、張世偉
    、張瑞益、林捷聖、林汶良、趙俊智等人參與本件烏干達詐
    欺機房，詐騙被害人楊二梅，涉犯刑法第339 條之4 第1 項
    之加重詐欺取財既遂犯行，無非以上開被告於警詢及偵查中
    之供述、同案被告劉宴序、葉志昇、汪登耀於大陸地區公安
    局所為之供述、大陸籍同案共犯朱法祥、李少贇、王東亮、
    梁源水、李平豔、聶貽萬、王青林、夏洪濤、張樹珍、王宏
    偉、張立秋、肖歆蔚、袁力清、高偉杰之訊問筆錄及指認表
    、被害人楊二梅於大陸公安局所為之供述、被告許振義等人
    之入出境紀錄、阿聯酋航空公司出具之訂票紀錄及艙單，及
    公訴檢察官於審理中提出之證人呂松浩於本院另案審理時證
    述及製作之偵查報告及相關附件，及另案被告楊政哲、林弘
    宇之偵訊及審判筆錄、另案被告蘇貫銜等人領取本案詐騙所
    得之提領照片暨提領地點、時間、金額一覽表（見本院卷九
    第333頁以下補充理由書暨附件、本院卷十第19頁、第137至
    196頁、106年度金重訴字第2號影卷第25至34頁、第39至160
    頁）為其論據。
七、訊據被告何明航、周虹伶、林鈺仁、黃月君、余若汝、陳玉
    穗、邱文尉、吳俊清、林捷聖、林沁緯均坦承上開三人以上
    共同犯詐欺取財犯行(因本件卷證繁雜，各該被告之準備程
    序及審理筆錄頁次請詳見電子卷證目錄)。另被告許振義、
    周良柱、葉廷璽、胡順吉、宋沄芝、高天彬、林勝興、張家
    蓁、余世偉、鄭吉舜、汪家銘、黃駿鴻、周廣漢、劉龍德、
    許宏瑋、李尚義、王嘉章、廖金茂、郭俊宏、李應和、張世
    偉、張瑞益、林汶良、趙俊智等人，固均坦承有於104年10
    月至12月間陸續前往烏干達共和國，然與被告賴昱銘均矢口
    否認有何三人以上共同犯詐欺取財之犯行，分別辯稱：
(一)被告賴昱銘辯稱及辯護人辯護意旨略以：被告賴昱銘於104
    年10月到12月間沒有去過烏干達，本件除少數共同被告在大
    陸地區之陳述外，並無其他證據足以證明被告涉案，就少數
    共同被告及被害人楊二梅之陳述也無從證明被告賴昱銘有詐
    欺犯行等語（見本院卷五第353至358頁）。
(二)被告許振義辯稱及辯護人辯護意旨略以：被告許振義之綽號
    為阿祥，不叫三五。被告許振義於104 年底雖有去烏干達找
    朋友，但是去旅遊，未涉及詐騙犯行等語（見本院卷五第36
    1至368頁）。
(三)被告周良柱辯稱及辯護人辯護意旨略以：被告周良柱去烏干
    達旅遊跟去那邊看能不能做餐飲，被告周良柱跟被告高天彬
    一起去勘查餐飲事業，被告周良柱跟詐騙集團沒有關聯，也
    沒有擔任電腦手等語（見本院卷五第299至304頁）。
(四)被告葉廷璽辯稱及辯護人辯護意旨略以：被告葉廷璽去烏干
    達做生意，去那邊看寶石，看能不能接觸到寶石買賣。在烏
    干達之飲食住宿都是被告葉廷璽用現金支付等語（見本院卷
    五第281至285頁）。
(五)被告胡順吉辯稱及辯護人辯護意旨略以：被告胡順吉跟前妻
    即被告宋沄芝一同去烏干達旅遊，並非從事詐欺集團等語（
    見本院卷五第289至295頁）。
(六)被告宋沄芝辯稱及辯護人辯護意旨略以：被告宋沄芝只是去
    煮飯，跟詐騙沒有關係等語（見本院卷五第189至198頁）。
(七)被告高天彬辯稱及辯護人辯護意旨略以：被告高天彬沒有參
    與詐欺案件，其去烏干達是想做餐飲方面的生意等語（見本
    院卷五第179至185頁）。
(八)被告林勝興辯稱及辯護人辯護意旨略以：被告林勝興雖前往
    烏干達擔任二線人員，然據葉志昇、夏洪濤之供述內容及同
    案被告何明航、黃駿鴻於審理中之證述可知，當時烏干達有
    2個詐騙窩點，是以楊二梅是否為被告林勝興所屬之詐騙集
    團所騙，容有疑問，再者被害人楊二梅被詐騙的經過，與證
    人林鈺仁、許宏瑋證稱詐騙方式是告知對方電話遭到冒用或
    者電話費未繳等情不同，且另案106年度金重訴字第2號卷內
    之提領畫面、提領紀錄中並無詐騙款項從第一級詐騙轉至臺
    灣落地取款中間的交易明細，可知詐騙被害人楊二梅的詐騙
    集團並非被告林勝興所屬的詐騙集團等語（見本院卷十第34
    4、352頁）。
(九)被告張家蓁辯稱及辯護人辯護意旨略以：被告張家蓁只是去
    烏干達旅遊，沒有做詐欺等語（見本院卷四第537至547頁）
    。
(十)被告余世偉辯稱：我否認犯罪，當初有人找我去安裝冷氣、
    水電。約定整個工程報酬新台幣10萬元，出發前已先領取5
    萬元，在烏干達我做到一半，跟我聯絡的司機有一天突然跟
    我說這邊不要做了，叫我搭機回臺灣等語（見本院卷三第26
    7至277頁）。
(十一)被告鄭吉舜辯稱及辯護人辯護意旨略以：被告鄭吉舜在報
      紙上看到打工去烏干達，抵達烏干達後在房間裡面背稿，
      不認識其他人，被害人被詐騙時，被告鄭吉舜已經回臺，
      沒有參與詐騙等語（見本院卷三第429至438頁）。
(十二)被告汪家銘辯稱及辯護人辯護意旨略以：被告汪家銘應友
      人之邀去烏干達做賭博網站，但網站作不起來，有背稿，
      但還沒有背熟就已經回台，並沒有參與詐騙被害人楊二梅
      部分等語（見本院卷三第441至450頁）。
(十三)被告黃駿鴻辯稱及辯護人辯護意旨略以：被告黃駿鴻係看
      報紙應徵電話推銷員，去了烏干達才知道是詐騙集團，被
      告黃駿鴻雖被分配到二線人員，但沒有從事詐騙等語（見
      本院卷三第363至374頁）。
(十四)被告周廣漢辯稱及辯護人辯護意旨略以：被告周廣漢在網
      路上找工作，對方說去那邊做電話行銷，其是回到臺灣才
      知道是詐欺，也沒拿到報酬等語（見本院卷四第387至397
      頁）。
(十五)被告劉龍德辯稱及辯護人辯護意旨略以：被告劉龍德去烏
      干達才知道要做詐騙，因背稿不順，被派去廚房當幫廚，
      沒有拿到報酬等語（見本院卷五第115至124頁）。
(十六)被告許宏瑋辯稱及辯護人辯護意旨略以：被告許宏瑋在網
      路上、報紙上有看到前往烏干達工作之機會，後來發現是
      詐騙，在烏干達並沒有實際進行詐騙的行為等語（見本院
      卷四第405至415頁）。
(十七)被告李尚義辯稱及辯護人辯護意旨略以：被告李尚義要去
      烏干達做網路行銷，對方原先說底薪3萬，被告在烏干達
      擔任詐欺的話務員等語（見本院卷五第127至136頁）。
(十八)被告王嘉章辯稱及辯護人辯護意旨略以：被告王嘉章看報
      紙應徵工作，到非洲煮飯等語（見本院卷三第11至21頁）
(十九)被告廖金茂辯稱及辯護人辯護意旨略以：被告廖金茂至烏
      干達旅遊，並請旅行社代訂飯店、機票等語（見本院卷三
      第25至33頁）。
(二十)被告郭俊宏辯稱及辯護人辯護意旨略以：被告郭俊宏於網
      路求職，到烏干達從事掃地、修剪花木工作等語（見本院
      卷三第37至45頁）。
(二一)被告李應和辯稱：我去烏干達是旅遊和做市場調查，沒有
      獲得報酬等語（見本院卷四第305至313頁）。
(二二)被告張世偉辯稱：我去烏干達的時候不知道是詐騙。在臺
      灣應徵時說是推銷的工作，薪資一個月6萬元，但去烏干
      達後，對方要我背稿，我看稿後就知道是詐騙，當時我護
      照被收走不知道怎麼離開。我是背稿和抄寫，但有被要求
      在旁邊聽別人實際操作，與被害人對話，我沒有收到任何
      報酬等語（見本院卷四第427至436頁）。
(二三)被告張瑞益辯稱：我看報紙要應徵工作，到國外接電話，
      月薪5萬元，稿子的內容我一看就知道是詐騙，我就不想
      做，沒有拿到薪資。我在那只有看稿等語（見本院卷二第
      265至267頁）。
(二四)被告林汶良辯稱及辯護人辯護意旨略以：被告林汶良在報
      紙上看到應徵工作，去烏干達做打雜、打掃之工作等語（
      見本院卷四第149至158頁）。
(二五)被告趙俊智辯稱及辯護人辯護意旨略以：被告趙俊智跟蔡
      泰毅一起去烏干達，是在線上遊戲認識綽號「阿兄」之人
      ，招待去非洲玩等語（見本院卷三第173至179頁）。
八、經查：
(一)就被告何明航、周虹伶、林鈺仁、黃月君、余若汝、陳玉穗
    、邱文尉、吳俊清、林沁緯、林捷聖等人（為本件坦承犯行
    之被告，下稱被告何明航等10人）被訴刑法第339 條之4 第
    1 項之加重詐欺取財既遂部分：
   1.按被告或共犯之自白，不得作為有罪判決之唯一證據，仍
     應調查其他必要之證據，以察其是否與事實相符。刑事訴
     訟法第156條第2項定有明文，又按所謂補強證據，係指除
     該自白本身之外，其他足以證明該自白之犯罪事實確具有
     相當程度真實性之證據而言，雖所補強者，非以事實之全
     部為必要，但亦須因補強證據之質量，與自白之相互利用
     ，足使犯罪事實獲得確信者，始足當之。是倘被告始終否
     認參與犯罪，而共犯則自白確與被告共同犯罪，此時除就
     共犯自白「本身如何參與共同犯罪」部分須有補強證據，
     以證明其確有參與犯罪之實行外，就共犯自白「被告如何
     參與共同犯罪」部分，尤須有能使法院確信該自白之內容
     與事實相符之補強證據。倘所援用之證據僅能與共犯自白
     「本身參與共同犯罪」部分相互利用，而與「被告參與共
     同犯罪」部分欠缺關聯性者，實質上僅屬共犯自白內容之
     重覆，無從擔保「被告參與共同犯罪」部分自白之真實性
     ，自不得單憑該證據作為認定被告參與共同犯罪之補強證
     據（最高法院 102 年度台上字第 1593 號刑事判決意旨參
     照）。
　 2.被告何明航等10人固坦承公訴意旨所載之三人以上共同詐
     欺取財犯行，惟依前開刑事訴訟法規定及判決意旨，被告
     何明航等10人之詐欺犯行，除其等之自白之外，尚須其他
     補強證據足以認定其等自白是否與事實相符，始得判決有
     罪。檢察官雖提出上開證據為補強之證據，然查均無從證
     明被告何明航等10人之犯行，茲分敘如下：
　 ⑴被害人楊二梅於大陸地區公安局所為之陳述：
　　 被害人楊二梅雖於公安筆錄中所陳述其遭到詐騙集團成員
     冒充「農業銀行法務部門唐勇」、「上海市松江分局何群
     警官」、「郭俊華警官」、「孫春檢察官」、「楊學軍檢
     察長」等人詐騙並匯款之經過，然其既未與撥打電話詐騙
     之人會面，自無從知悉或指認係本案何被告冒充上開之人
     詐騙，況被害人係於104年12月20日下午4時許至104年12月
     28日陸續接獲詐騙集團電話冒充「農業銀行法務部門唐勇
     」、「上海市松江分局何群警官」、「郭俊華警官」、「
     孫春檢察官」、「楊學軍檢察長」等人佯稱被害人其在上
     海辦理1張透支卡，及參與「劉磊跨國詐騙」案件，需清查
     被害人之帳戶等語，使被害人陷於錯誤，將被害人經手之
     銀行帳戶內之金額轉帳至詐騙集團成員指定之帳戶，且直
     到104年12月28日被害人發覺帳戶內金額持續遭到轉出後，
     仍有聯絡自稱「楊學軍」檢察長之人，「楊學軍」於通話
     時尚要求被害人另外辦理手機卡與其聯絡，有被害人楊二
     梅之公安詢問筆錄可佐（見106年度偵字第10394號卷一第1
     17至134頁），且依公訴檢察官所補充內政部警政署刑事警
     察局偵查第七大隊偵查報告所載，被害人楊二梅本案遭到
     詐騙之時間為104年12月20日至同年月29日間（見本院卷九
     第345頁），然依起訴書附表之記載，被告何明航等10人於
     104年12月26日、同年月28日分批陸續返臺，最後一批回臺
     之時間為104年12月28日，當日被害人尚有與詐欺之人對話
     並匯款，是以詐騙被害人楊二梅之人是否為本案被告何明
     航等10人所為或另有他人作案，實屬有疑。況依被害人所
     述，其最初是接獲詐騙集團成員撥打電話給其，佯稱其為
     農業銀行法務部門之「唐勇」，並稱其在上海市辦理之信
     用卡有透支情況，因而接連受騙（見106年度偵字第10394
     號卷一第118頁反面），可見詐欺被害人之人係以個別撥打
     電話，而非以群撥之方式實施詐欺犯行，與起訴書記載本
     案烏干達詐欺機房成員之分工方式均係由以預先設定網路
     及IP之VOIP、Gateway設備，以網路群撥方式，向大陸地區
     之民眾，以假冒中國移動電信公司人員、農行行員法務部
     門（即一線電話手）、公安部門員警（即二線電話手）、
     檢察官（即三線電話手）詐騙被害人等情並不相符，是以
     被害人是否為公訴意旨所稱之烏干達詐欺機房所騙，不無
     疑問，尚難僅以被害人楊二梅於大陸地區公安局所為之陳
     述，遽認本案被告何明航等10人有參與並已得手詐騙之款
     項而為三人以上共同犯詐欺取財既遂之犯行。
　 ⑵證人呂松浩於另案審判時之證述、所製作之偵查報告暨所附
     文件、被害人楊二梅遭重大詐欺案落地取款交易紀錄、另
     案被告楊政哲、林弘宇於偵查及審理時之供述、另案被告
     楊政哲、林弘宇之搜索扣押筆錄、扣押物品目錄表、扣案
     物品照片：
　 ①被害人楊二梅遭詐騙而匯款之金額，經公訴檢察官當庭補充
     總共為1.22億元人民幣，可追到金流之部分為2053萬2,263
     元人民幣（見本院卷八第235頁），後又以補充理由書更正
     為1.17億元人民幣（見本院卷九第339頁），檢察官於審理
     中另引用本院另案106年度金重訴字第2號卷中之內政部警
     政署刑事警察局偵查第七大隊偵查報告、被害人楊二梅遭
     重大詐欺案落地取款交易紀錄（代號「林大浪」轉帳車手
     集團提領詐騙款項部分）等資料及另案被告楊政哲、林弘
     宇之證述為其佐證（見本院卷九第333頁以下補充理由書、
     本院卷十第19頁、第137至195頁），然上開書面資料包括
     轉帳集團在臺車手提領之銀聯卡號、發卡銀行、提款時間
     、地點、金額、提領車手姓名及ATM之監視器畫面截圖，陸
     方之函文及所製作之12.29案件架構圖、詐騙款項遭盜轉至
     一級帳戶之資金流向及另案被告楊政哲、林弘宇為警扣得
     提款卡、機房電腦所扣得帳戶名稱、帳號文檔等相關資料
     （見本院卷九第345至409頁），固可見陸方之公安機關通
     知我方稱104年12月20日詐騙集團假冒農業銀行客服電話，
     佯稱被害人楊二梅名下帳戶涉嫌犯罪，隨後冒充公安、檢
     察人員以被害人身分信息洩漏需要審查帳戶為由，在被害
     人電腦上安裝遠端操控軟體，於104年12月21日至104年12
     月29日間，將被害人所屬之單位帳戶內轉走1.17億元人民
     幣（見本院卷九第351頁），然依證人呂松浩所製作之偵查
     報告指出，陸方僅提供該詐欺集團透過遠端操控方式，盜
     轉被害人所持用建設銀行帳戶內人民幣7,088萬元至18個金
     融帳戶及盜轉農業銀行帳戶人民幣4,636萬元至49個金融帳
     戶之一級大陸金融帳戶資料，並未提供其餘大陸金融帳戶
     及轉帳、匯款之完整帳號資料（見本院卷九第346頁），且
     卷內亦未見楊二梅遭詐騙之匯款層轉至該等車手所提領帳
     戶之原始交易明細，雖陸方所製作之「12.29案件架構圖」
     記載境外話務組於烏干達冒充郭俊華警官詐騙被害人楊二
     梅（見本院卷九第353頁），然亦未有相關證據可說明此一
     架構圖之依據及來源為何？就陸方如何知悉詐騙被害人楊
     二梅之話務機房位在烏干達共和國一事，亦無證據可憑，
     難以僅依陸方所提供之函文、架構圖、建設銀行資金流向
     表認定本件被告等人與楊二梅詐騙案件確有關連。
　 ②證人呂松浩亦於另案審理時證稱：在104年12月下旬發生楊
     二梅的重大詐騙案，楊二梅總共被騙了1.17億元人民幣，
     大陸方面傳真來函請求我們偵辦，並於105年派了一個專案
     小組來臺協助，並提供被害人在大陸做的詢問筆錄，同時
     大陸也製作簡單的案件架構圖，從被害人筆錄內容看出，
     被害人是被用一種遠端操控的轉帳方式：也就是說被害人
     的款項不是自己轉的，是從遠端操控網路轉帳。因為本案
     金額太大，所使用的帳戶從大車、中車、小車帳戶非常多
     ，據陸方提供的訊息，有一些是大車轉中車、中車轉小車
     ，然後小車又轉回中車出去，所以陸方一直以來也無法做
     出完整的金流圖，落地取款主要是指陸方他們提供的數據
     ，數據中有這些卡號在大陸所屬的銀行，還有帳號、在臺
     灣提領的時間、提領的金額、在哪個機台提領 ，我們主要
     是就他們提供的報表去篩選等語（見106年度金重訴字第2
     號影卷第25至28頁），可見警方係因大陸地區之請求開始
     偵查被害人楊二梅詐欺案件，但因大陸地區公安機關所提
     供之金流原始資料亦非完整，也未有完整之資金流向圖，
     因此我國警方主要針對陸方提供之帳號及提款資料進行偵
     查，縱使警方曾依陸方之通知針對在臺取款之大陸金融帳
     戶設定即時監控，從而查獲提款車手即另案被告楊政哲、
     林弘宇等人，但因中間款項金流之流向及原始交易明細均
     付之闕如，且依檢察官所提出之筆錄所載，另案被告楊政
     哲、林弘宇於該案之偵查、審理中亦不曾提及其等所提領
     之款項與被害人楊二梅有關，其等也未供稱提領款項一事
     與本件被告相關，而另案所扣得之提款卡、現金等物品也
     未足以證明與本案烏干達機房有何關連。況檢察官未能舉
     證證明本案烏干達詐欺機房成員與另案被告徐宇均等人所
     成立之水房之間有任何取款之協議或證明，上開文書資料
     及另案被告之供述自不足以成為被告何明航等10人自白之
     補強證據。
　 ⑶被告何明航等10人之入出境紀錄、阿聯酋航空公司之訂票紀
     錄及艙單：
　　 上述文件僅得說明被告何明航等10人確有於起訴書附表所
     示之時間前往烏干達共和國及自阿拉伯聯合大公國杜拜返
     台等情，無從作為被告何明航等10人於烏干達詐欺機房從
     事詐欺行為之補強證據。
　 ⑷大陸地區共犯朱法祥、李少贇、王東亮、梁源水、李平豔、
     聶貽萬、王青林、夏洪濤、張樹珍、王宏偉、張立秋、肖
     歆蔚、袁力清、高偉杰等人（下稱大陸籍共犯朱法祥等人
     ）、同案被告劉宴序、葉志昇、汪登耀（下稱被告劉宴序
     等3人）於大陸地區之公安詢問筆錄及指認表（辨認筆錄）
     ：
　　 大陸籍共犯朱法祥等人、被告劉宴序等3人之公安訊問筆錄
     及指認表（辨認筆錄），係以照片指認，且均未有如同我
     國刑事訴訟法所規範證人應於訊問前後具結以擔保所述情
     節屬實之情形，是以其等於公安詢問內容及指認之憑信性
     是否足夠，仍屬有疑；又上開大陸籍共犯及被告劉宴序等3
     人於公安詢問時自白其等參與烏干達詐欺機房之犯行，大
     陸籍共犯及被告劉宴序等3人雖各有於公安詢問時指認被告
     何明航、周虹伶、林鈺仁、黃月君、余若汝、陳玉穗、邱
     文尉、吳俊清、林沁緯、林捷聖均共同參與烏干達詐欺機
     房之犯行（各大陸籍共犯指認本案被告之結果如附表一所
     示；同案被告劉宴序3人之指認結果如附表二編號至所示
     ），縱使可為被告何明航等10人曾至烏干達機房之佐證，
     但亦無從進一步作為該機房確有詐騙被害人楊二梅既遂之
     證據。且就其等所述被告何明航等10人如何共同參與詐欺
     犯罪部分，並未有其他能使法院確信該自白之內容與事實
     相符之補強證據，足以擔保其等指認本案被告參與烏干達
     詐欺機房犯行之自白之真實性，自不得單憑共犯自白時不
     利於被告何明航等10人之陳述，作為認定前揭被告參與共
     同犯罪之補強證據。
　 ⑸綜上，本件未有相關補強證據足佐被害人楊二梅遭到詐騙一
     事與被告何明航等10人有關，檢察官亦未就被告何明航等1
     0人所涉犯之三人以上共同詐欺取財罪犯行提出除被告等人
     自白之外其他合理之補強證據，被告何明航等10人縱係基
     於擔任詐欺集團成員之犯意前往烏干達共和國，然本件也
     無任何除本案被告或大陸共犯供述以外之證據，足以補強
     證明其等在烏干達共和國之詐騙犯行已達著手之程度，自
     難僅以被告何明航等10人之自白，遽認其等犯三人以上共
     同詐欺取財之犯行。
 (二)就被告賴昱銘、許振義、周良柱、葉廷璽、胡順吉、宋沄
     芝、高天彬、林勝興、張家蓁、余世偉、鄭吉舜、汪家銘
     、黃駿鴻、周廣漢、劉龍德、許宏瑋、李尚義、王嘉章、
     廖金茂、郭俊宏、李應和、張世偉、張瑞益、林汶良、趙
     俊智等人（為本件否認犯行之被告，下稱被告賴昱銘等25
     人）被訴刑法第339 條之4 第1 項之加重詐欺取財既遂部
     分，檢察官所舉之下列證據，無從證明被告賴昱銘等25人
     之加重詐欺犯行：
　 1.被害人楊二梅之證述、被告賴昱銘等25人之入出境紀錄、 
     阿聯酋航空公司之訂票紀錄及艙單：被害人楊二梅於大陸
     地區所製作之公安筆錄（見106年度偵字第10394號卷一第1
     17至134頁）及被告賴昱銘等25人之艙單資料僅能證明被害
     人楊二梅於104年12月間遭到詐欺集團詐騙，及被告許振義
     、周良柱、葉廷璽、胡順吉、宋沄芝、高天彬、林勝興、
     張家蓁、余世偉、鄭吉舜、汪家銘、黃駿鴻、周廣漢、劉
     龍德、許宏瑋、李尚義、王嘉章、廖金茂、郭俊宏、李應
     和、張世偉、張瑞益、林汶良、趙俊智確如起訴書附表所
     示之時間前往烏干達共和國之事實，無從作為被告賴昱銘
     等25人之涉犯本件三人以上共同詐欺取財犯行之證據，已
     如前述，又被告許振義、葉廷璽於104年12月11日返回臺灣
     ，被告鄭吉舜於104年12月12日返回臺灣，被告林勝興、張
     家蓁、趙俊智於104年12月26日返回臺灣，被告黃駿鴻、劉
     龍德、李尚義、周廣漢、邱文尉、王嘉章、廖金茂、汪家
     銘、余世偉、許宏瑋、郭俊宏、張瑞益、張世偉、林汶良
     、李應和於104年12月28日返回臺灣，有其等之出入境紀錄
     在卷可佐，依被害人楊二梅於公安筆錄內所述，其於104年
     12月20日始接獲詐騙電話，之後陸續匯出金錢至同年月29
     日，然被告許振義、葉廷璽及鄭吉舜既於被害人遭到詐欺
     之前業已離開烏干達，則其等是否有參與本件三人以上共
     同詐騙之犯行，顯有疑義，上述其他被告亦於被害人最後
     遭到詐騙之日前已返回臺灣，其等是否為冒充「農業銀行
     法務部門唐勇」、「上海市松江分局何群警官」、「郭俊
     華警官」、「孫春檢察官」及「楊學軍檢察長」等人詐騙
     被害人，亦屬有疑。
　 2.大陸籍共犯及同案被告劉宴序、葉志昇、汪登耀等人於大
     陸地區公安局之指述：
　   大陸籍共犯朱法祥等人、同案被告劉宴序、葉志昇、汪登
     耀之大陸地區公安訊問筆錄及指認表（其等於大陸地區所
     製作之辨認筆錄結果及卷內出處，如附表一及附表二編號
     至所示），係為其等自白在烏干達詐欺機房之犯行時，指
     認其他詐欺機房內共犯時所製作，然因其等僅以公安提示
     之照片指認，又無於訊問前後具結擔保其等之證述屬實，
     不僅憑信性仍有疑問，亦無從單以指認結果認定其等所指
     認之本案被告賴昱銘等25人與楊二梅詐騙案件有關，茲就
     其等之證述內容分述如下：
　 ⑴大陸籍共犯朱法祥供稱：我在珠海遇到葉廷璽（綽號小葉）
     等人，並跟「麻吉」等人一起前往烏干達，在烏干達機房
     之管理人名為「阿全」、「阿邦」，聽人說大老闆叫許清
     祥，且許清祥在伊回國前有到來詐騙窩點，我有見過他等
     語（見106年度偵字第12691號卷七第4頁反面至8頁）；大
     陸籍共犯李少贇供稱：簽證、機票是「小葉」、「麻吉」
     負責安排，到烏干達後名為「阿曹」之臺灣男子拿稿給我
     背，一線之管理人員叫「阿順」，後來因為詐欺機房業績
     不好，所以公司派「小白」、「阿邦」來管理等語（見106
     年度偵字第12691號卷七第18至20頁）；大陸籍共犯王東亮
     則稱：阿邦是烏干達詐欺機房之管理者，阿全是前期的管
     理人，後來取代「阿邦」，「小白」是阿邦的太太、「阿
     飛」劉志飛是幫我們煮飯的等語（見106年度偵字第12691
     號卷七第55至56頁）；大陸籍共犯梁源水供稱：每次轉接
     電話就會把寫有被害人的電話、姓名、身分證號碼的紙條
     交給「阿邦」、「阿豪」、「又廷」等看管我們的臺灣人
     等語（見106年度偵字第12691號卷七第73頁反面）；大陸
     籍共犯李平豔供稱：是被告葉廷璽（綽號葉子）介紹我去
     加入烏干達詐欺機房，葉廷璽拿被告胡順吉的聯絡方式給
     我，由胡順吉購買機票和辦理簽證前往烏干達，到了烏干
     達詐欺機房的負責人是臺灣人「阿全」等語（見106年度偵
     字第12691號卷七第100至102頁反面）；大陸籍共犯聶貽萬
     供稱：負責管理我們的有「阿全」、「阿順」、「阿邦」
     、葉志昇（又廷），當中「阿全」是總管理等語（見106年
     度偵字第12691號卷七第119頁），是以依上開大陸籍共犯
     朱法祥、李少贇、王東亮、梁源水、李平豔、聶貽萬於公
     安機關之供述，其等在烏干達詐欺機房之負責管理者為「
     阿全」、「阿邦」等人，並非公訴意旨所稱之「村長」即
     被告高天彬，且互核參照上開大陸籍共犯之供述雖有提及
     被告許振義（原名許清祥）、葉廷璽（綽號葉子）、胡順
     吉（綽號麻吉）等人擔任詐欺機房成員或接應者，然其等
     於辨認筆錄中僅有指認被告劉宴序及吳俊清之照片，未見
     指認其他被告之內容，其等既曾見過被告許振義、葉廷璽
     、胡順吉並能指認其等於詐騙集團中之分工角色，卻於公
     安詢問時僅能指出姓名但未有指認照片佐證，此情顯與常
     理不符，上開大陸籍共犯於筆錄中所稱被告許振義、葉廷
     璽、胡順吉等人涉犯本件詐欺之犯行，是否正確，仍屬有
     疑。
　 ⑵又查大陸籍共犯夏洪濤於公安詢問時供稱：我到烏干達之後
     第3天陸續有3、4批臺灣人過來，「麻吉」到之後給我們公
     司的規章制度，「大柱」、「小G」、「村長」給我們進行
     培訓，在培訓的時候，臺灣人給我們培訓的稿子要我們學
     習，我記得稿子上是冒充中國移動客服進行詐騙，我們是
     在104年12月23日左右回國的，因臺灣人跟我們說打中一張
     「大單子」所以要放假，後來村長聽到後叫我們不要害怕
     ，並說這個單子是別家公司做的，有聽麻吉說我們公司打
     中一張大單子，但沒有說是誰打中的等語（見106年度偵字
     第12691卷七第147頁反面至149頁反面）；大陸籍共犯王青
     林則於公安詢問時供稱：這次去烏干達是「麻吉」到我家
     ，叫我找幾個人出國做詐騙，到烏干達之後，我們於104年
     11月7開始在詐騙窩點進行培訓，104年11月7日開始接聽電
     話實施詐騙，一直持續到104年12月20日左右沒有實施詐騙
     ，等到104年12月25日離開烏干達回國，機房的主要管理者
     是「村長」，「麻吉」、「大柱」也都是管理者，但他們
     都聽村長的，煮飯的人叫「小云」等語（見106年度偵字第
     12691卷七第136頁正反面），互核大陸籍共犯王青林、夏
     洪濤與上開朱法祥、李少贇、王東亮、梁源水、李平豔、
     聶貽萬之供述，其等對於烏干達詐欺機房內之主要管理者
     、煮飯之人為何均有所出入，況依王青林、夏洪濤之陳述
     ，其等所屬機房第一線話務人員係冒充中國移動人員詐騙
     大陸地區人民，且其等於104年12月23日至25日間業已返回
     中國大陸，但參照被害人楊二梅之證述，其係被自稱農業
     銀行行員之人誆稱辦理透支卡所騙，且於104年12月28日仍
     有與詐騙集團聯絡，業如前述，可見無論是大陸籍共犯彼
     此之間的供述，或是大陸籍共犯與被害人之間之陳述，都
     有所齟齬，難以逕行採納作為不利於本案被告賴昱銘等人
     之證據。又王青林、夏洪濤雖於公安詢問時提及「村長」
     、「麻吉」、「大柱」等人都是詐欺機房管理人，但王青
     林、夏洪濤於指認筆錄中均未指認被告高天彬、胡順吉、
     周良柱之照片為詐騙集團共犯，如被告高天彬、胡順吉、
     周良柱等人確為王青林、夏洪濤所屬詐欺機房之管理者，
     王青林、夏洪濤應當對其3人印象深刻，卻未曾指認上開3
     人之照片，亦不符常理，是以其等上開所述是否為真，容
     有疑問。
 　⑶再審酌大陸籍共犯朱法祥等人於公安詢問時，雖於自白犯行
     後有指認本案之部分被告共同參與烏干達詐欺機房犯行（
     指認結果如附表一所示），有其等之辨認筆錄在卷可稽，
     然依其等之供述，仍無從確認其等大陸籍共犯所指認之本
     案被告確有犯詐欺被害人楊二梅既遂之犯行，況依其等指
     認之內容，僅依照公安所提供之相片，由指認人指認何人
     為烏干達詐欺機房之「老闆」、「一線話務員」、「二線
     話務員」等分工角色及綽號，對於指認人所指認之共犯於
     烏干達詐欺機房內從事何種具體行為之分擔內容，在筆錄
     中之記載尚非明確，且由卷附大陸籍共犯之供述可知其等
     與所指認之臺灣籍機房成員之間素昧平生，即便曾在烏干
     達機房見面，仍多以綽號相稱，且其等在烏干達機房內證
     件被人收走、不能隨意外出、走動，工作、住宿均限制於
     特定地點，位在一樓之電話手不能任意上二樓，則大陸籍
     機房成員在部分自由受限之情況下，對於臺灣籍烏干達機
     房成員之身分及工作內容是否果真有所瞭解、其等於公安
     局之指認是否翔實正確，及於製作筆錄之過程中有無遭到
     詢問之公安予以誘導而陳述之情，本院均無從加以確認核
     實，因此，上開大陸籍共犯之證述及指認結果實難令人盡
     信，且並未有其他能使本院確信與其等自白及指述內容相
     符之補強證據，足以擔保大陸籍共犯指認被告許振義等人
     參與烏干達詐欺機房犯行之真實性，自不得單憑大陸籍共
     犯於公安詢問而自白時不利於被告賴昱銘等25人之陳述，
     作為認定被告賴昱銘等25人參與共同犯罪之證據。
　 ⑷同案被告葉志昇於公安詢問時自白烏干達詐欺機房之犯行，
     並指認如附表二編號所示之本案被告，被告葉志昇供稱：
     我於104年10月18日到達烏干達，其他人陸續抵達之後就進
     行培訓，我們總共2個詐騙窩點，老板都是綽號三五之許清
     祥（即被告許振義）等人，我準備好了我的窩點的東西之
     後，我就去周良柱（大柱）他們那個點跟他學習做電腦手
     ，我去烏干達之前「村長」就叫我做電腦手，他說這是許
     清祥的意思，學了幾天之後，我就回到我的詐騙窩點，大
     概到104年11月間人就到烏干達，大陸、臺灣的人都有，來
     了之後就開始進行培訓，主要是一線話務員在培訓，培訓
     好之後就往大陸打電話，剛開始是我對外發送語音包，後
     來因為業績不好，改由一線話務員直接撥打電話，受害人
     的資料是我直接拿給一線話務員的，期間我有到胡順吉他
     們那個詐騙窩點學習過，後來到了104年12月20幾號的時候
     ，周良柱打電話跟阿全說要全撤了，之後就陸續安排人回
     去了，到泰國的時候聽「村長」說他們那個點做了一單1億
     多人民幣的案子，是教育局的資金，我後來想這一單是村
     長那個點做的，和我沒有多大關係，我們窩點的一線話務
     員是冒充移動公司、電信公司、工商銀行的客服人員，臺
     灣人有綽號「黑人」之吳俊清、「柔一」、「可比」，二
     線話務員是假冒上海市松江公安局的警察，臺灣人有小豪
     、茶壺、小正、阿濤、小潘、劉宴序，三線話務員是冒充
     檢察院的檢察官進行詐騙，人員有「阿全」（後指認為被
     告汪登耀）、「阿邦」林沁緯（原名林政璋）、阿草、阿
     逸、大陸人李平豔，管理人員主要是阿全，林沁緯有時也
     參與管理，林沁緯是後面來的，另外葉廷璽也在窩點，他
     沒有做什麼；李應和、余世偉、蔡泰毅、林勝興、柯展谷
     、張世偉、余若汝是村長、周良柱（大柱）他們那個詐騙
     窩點的話務員，我是去那個詐騙窩點學習的時候見過的等
     語。是以依被告葉志昇於大陸地區公安局之供述，其與被
     告周良柱、高天彬、李應和、余世偉、蔡泰毅、林勝興、
     柯展谷、張世偉、余若汝等人並非同一詐欺機房據點之成
     員，其雖坦承有擔任詐欺機房之電腦手，然並未承認被害
     人楊二梅係其所屬之詐欺機房所騙，其稱高天彬（村長）
     之詐欺機房騙到1億多人民幣的大單，也僅是聽說得知，非
     其親身經歷之事，復未指出該被害人之真實身分為何，是
     其所聽聞之大單一事，真實性尚有疑慮，又被告葉志昇雖
     於大陸公安局指認被告許振義（原名許清祥）、賴昱銘（
     綽號石頭）、周良柱和村長均有出資辦詐騙窩點（見106年
     度偵字第12691號卷五第45頁），然其之後又改稱：這次去
     烏干達出資的人有許清祥和村長，總共有3個人左右，另外
     一個我不知道是誰等語（見106年度偵字第12691號卷五第4
     6頁），其所為有關烏干達詐欺機房出資者之指述前後有不
     一致之情形，又無其他具體證據可佐，從而該詐欺機房之
     出資金主是否為公訴意旨所稱之被告賴昱銘和許振義，並
     非無疑。
 　⑸同案被告劉宴序於大陸地區公安詢問時供稱：我和林沁緯（
     阿邦）到了烏干達機場之後，阿全在外面等我們，並把我
     們載到村長的公司，然後我們一直在村長的公司做電信詐
     騙，後面大概做了5、6天，林沁緯叫我跟他一起去阿全的
     公司做，一直做到104年12月底的某天，林沁緯叫我收拾東
     西準備回臺灣，林沁緯說是村長那邊做了一張大單，所以
     我們全部都要離開烏干達，在104年12月24日我就跟林沁緯
     一起回到臺灣等語（見106年度偵字第12691號卷五第4頁
　　 ），且依劉宴序之供述，其在烏干達前後參與過「村長」
     （後指認為高天彬）、「阿全」（後指認為汪登耀）所管
     理之詐欺機房，且其於104年12月24日即已離開烏干達，又
     無其他證據可補強其所指認如附表二編號所示之詐欺集團
     成員確有參與詐騙被害人楊二梅之犯行，是以被告劉宴序
     是否有與被告高天彬等人共同詐騙被害人楊二梅，實屬有
     疑。況被告劉宴序雖稱其聽過林沁緯稱老闆為「三五」，
     並稱有聽林沁緯與汪登耀聊天時提到過「石頭」等語，惟
     其亦稱其問過林沁緯「石頭」是誰，但林沁緯稱「石頭」
     是他以前作詐騙的老闆等語（見106年度偵字第12691號卷
     五第7至8頁），可見被告劉宴序並非確知烏干達機房之實
     際出資者或負責人為何人，亦難以被告劉宴序上開於公安
     局之供述，遽認被告許振義、賴昱銘為本案烏干達詐欺集
     團之金主。
　 ⑹同案被告汪登耀於大陸地區公安詢問時供稱：是「三五」（
     後指認為許振義）邀約我去烏干達從事電信詐騙，「三五
     」叫我出發前先跟「石頭」（後指認為賴昱銘）聯絡，「
     石頭」給我15萬新臺幣的路費，到烏干達後「大柱」來機
     場接我，大概過了一個星期左右「茶壺」、「阿濤」、「
     阿邦」（後指認為林沁緯）、「阿草」、「右廷」（後指
     認為葉志昇）、「小葉」等人陸續來別墅和我、「阿義」
     一起修別墅，後面臺灣籍和大陸籍的話務員才來，之後對
     話務員進行培訓，培訓1、2天之後進行電話詐騙，大概到1
     04年12月20日左右「村長」打電話跟我說最近風聲很緊，
     有警察要來抓我們，叫我們收拾好東西趕緊撤，當天我接
     到村長電話之後，第2天就陸續安排人員離開烏干達，我和
     右廷離開烏干達之後去泰國，機房裡面的一線話務員臺灣
     人有「黑人」（指認為吳俊清）、「柔一」、「可比」、
     「小凡」、「阿順」，二線話務員臺灣人有「阿豪」、「
     茶壺」、「小正」、「阿濤」、「白白」（後指認為劉宴
     序），三線話務員臺灣人有我、「阿草」、「阿義」，電
     腦操作手有年輕的「阿邦」、「右廷」，煮飯人員前期是
     年輕的「阿邦」、後面年輕的阿邦去做電腦手，改由「阿
     輝」來煮飯，管理人員前面是我，後面我叫年紀較大的「
     阿邦」來管理，我們的老板是「石頭」，「三五」是「石
     頭」的聯絡人，「三五」是不是老板我不清楚等語（見106
     年度偵字第12691號卷五第100頁至104頁），是以依照汪登
     耀之供述，其參加之烏干達詐欺機房之現場負責人為其本
     人及被告林沁緯（阿邦），並非「村長」高天彬，其稱機
     房內負責煮飯者為「年輕的阿邦」、「阿輝」，亦非被告
     宋沄芝；被告汪登耀雖有在大陸公安局辨認如附表二編號
     所示之人為詐欺機房之共犯，惟其亦供稱：我只知道村長
     他們那個窩點和我們這個窩點的老板都是「石頭」，在烏
     干達期間因為我這邊業績不好，我還叫我們這邊的話務員
     到「村長」那邊去學習，後來也是因為業績不好，我還跟
     村長要了林沁緯（阿邦）、劉宴序（白白），還有一個不
     知名的女生到我的窩點來幫我，我聽村長說過他們窩點還
     做過一單1億多元的大單，也就因為這樣我們才要從烏干達
     離開等語（見106年度偵字第12691號卷五第117頁）。由被
     告汪登耀所述，其在烏干達與被告高天彬等人係分屬不同
     機房實行電信詐騙，被告汪登耀與被告高天彬所屬之詐欺
     機房關連性為何，依現存卷證無從釐清，上開2機房之成員
     彼此間是否具有犯意聯絡及行為分擔，也無從認定，被告
     汪登耀雖聽聞被告高天彬所管理之機房曾有詐騙1億多元之
     大單，但所指是否即為被害人楊二梅遭騙一事，亦無其他
     證據可佐。又依被告汪登耀所述，其亦有負責用skype與「
     車商」（即負責詐欺機房所騙之款項匯入及洗錢之水房）
     進行實時聯繫，並負責提領車商匯入之款項，然其稱不知
     車商內與其聯繫之人之身分，亦難以其供述佐證其所參與
     之詐欺機房與另案被告徐宇均等人所涉之詐欺轉帳機房有
     關，無從證明本件被告賴昱銘等人與另案被告徐宇均等人
     有詐欺之犯意聯絡及行為分擔，被告汪登耀雖指述被告賴
     昱銘為詐欺機房背後金主，被告許振義為協助賴昱銘接洽
     之人，但亦為其片面之詞，並無其他相關證據可資佐證，
     復未經合法之具結之程序，尚難逕以認定所述為真。從而
     ，被告汪登耀與其所指述之被告賴昱銘、許振義、高天彬
     及其他詐欺機房成員是否確有從事詐騙被害人楊二梅之犯
     行，並未有其他積極證據佐證，仍有相當之疑義存在。縱
     依被告汪登耀自白其曾在烏干達從事電信詐欺，然卷內並
     無如電信通話紀錄、被害人資料、電腦發送封包紀錄、入
     帳明細等補強之證據可佐其他機房成員在烏干達業已著手
     從事電信詐欺之行為，自無從僅以其自白之內容為不利其
     所指認之共犯之認定。
　 3.本案被告於審理時轉為證人之證述： 
　 ⑴共同被告林鈺仁於審理時轉為證人時證稱：指認表上是我所
     寫，有在那邊看過的人我就寫了，沒有在一起的我就寫別
     線，有在一起的我就寫跟我同樣的一線，我指認編號44之
     人「煮飯」，是因為他會搬菜進來，端菜到後面餐廳，沒
     有看到他在打電話，我沒看過「村長」，不清楚機房管理
     者為何人，我是一線人員，和二線人員在不同層樓，我沒
     有辦法到達二線的樓層，我在機房看不到二、三線的人，
     是一來的時候有看到，後來就沒有看到了，指認二線的人
     是我的推測等語（見本院卷七第29至33頁、43至44頁），
     可知被告林鈺仁於警詢時之指認（指認結果見附表二編號㈥
     所示），係認有在同一樓層接電話之人認為是同為一線人
     員，至於其他不在同層之人則推測是二、三線人員，但被
     告林鈺仁既然未曾見過二、三線之人撥打或接聽電話，其
     於指認時僅憑自身臆測加以指認，自無從相信其於警詢時
     對二線人員之指認為實在，而其指認同層之一線人員，固
     可認其等與被告林鈺仁同在烏干達機房內活動，然對於其
     等在機房內之行為及從事之事是否確為電信詐欺一事，除
     共同被告之指述外並無其他證據可佐，且被告林鈺仁於審
     理中證稱其在烏干達機房擔任一線人員是負責接電話，並
     假冒電信公司之客服人員回話（見本院卷七第24、64至65
     頁），與本案被害人楊二梅稱其一開始係遭到冒充農業銀
     行客服人員所詐騙一情，亦有所不同，尚難認證人即共同
     被告林鈺仁所指認之一線人員即為詐欺被害人楊二梅之人
     。
　 ⑵共同被告何明航於警詢中雖指認被告高天彬為管理人員、被
     告周良柱為電腦手及其他如附表二編號㈠所示之人為一線、
     二線、三線電話手，但於審理中又證稱：「（問：你所謂
     現場管理是負責什麼樣的的事情，你在烏干達的時候是否
     有看過這個人？）這個人我現在記不太清楚，沒有什麼印
     象，因為後面也都沒有聯絡，而且本來也都不認識」、「
     （問：請你看一下我右手邊的被告周良柱，你是否有在烏
     干達看過他？）不太記得，記不得」、「（問：所謂電腦
     手是什麼意思？）我不太記得」等語（見本院卷七第81、8
     5頁），又被告何明航稱其與被告黃駿鴻共同前往烏干達機
     房，在機房內擔任一線人員，然於審理時就黃駿鴻前往烏
     干達要作何事，卻證稱：「我不知道」等語（見本院卷七
     第90頁），是以被告何明航就被告高天彬、周良柱及黃駿
     鴻之指認前後不一，其於警詢中之指認結果是否為真，尚
     屬有疑。再者，被告何明航於警詢時雖稱：「我有看過被
     害人楊二梅那張單子，一開始是我詐欺機房騙的，我們撤
     離之後，公司將該筆case轉到另一家公司繼續詐騙」等語
     ，然其於審理中證稱：印象中好像是大陸人跟我講的，說
     這張單子是別間公司的，不是我們的，烏干達機房與楊二
     梅的案子是否有關連，我不太清楚等語（見本院卷七第83
     至84頁），被告何明航雖於警詢時坦承其所參與之詐欺機
     房與楊二梅詐欺案件有關，然並未有其他客觀之證據可佐
     其供述之內容，其於審理中雖翻異前詞改稱被害人楊二梅
     並非其參與之烏干達機房所詐騙，然無從以其反覆之供述
     遽而對其警詢中所指認其他同案被告為不利之認定；又被
     告何明航對於警詢中所指認之一、二線人員，經審理時進
     行交互詰問過程中大多改稱：不確定、忘記了或僅是猜測
     等語，雖有可能是距案發時日已久、不復記憶，亦有可能
     係面臨審判時避重就輕之語，然其稱所有的一線人員都在
     同一空間工作，二線、三線並未與其一起工作一情，與其
     他臺灣籍機房成員及大陸籍機房成員所述相符，顯然其於
     警詢時指認二、三線人員之真實性恐有瑕疵，況其所指認
     之一線人員是否均與起訴書所指被害人楊二梅之詐欺案件
     有關，也無其他證據可佐，難以其於警詢、偵訊中對同案
     共犯之指述，作為認定被其指認之被告等人之犯罪依據。
　 ⑶共同被告林勝興固於警詢中供稱：我知道加入的詐騙集團，
     曾於104年12月20日至29日期間，詐騙被害人楊二梅約人民
     幣1億1千7百萬元，詐騙楊二梅案件中，擔任第一線的是一
     名中國籍人員，姓名不記得，第二線是綽號「小叮噹」的
     男子，第三線則是一名綽號「村長」的男子等語（見106年
     度偵字第12691號卷一第175頁反面），然其於審理時轉為
     證人時改稱：我在作筆錄之前，警察有先問我楊二梅這個
     人，然後我說我不知道，警察有先跟我說楊二梅案件中的
     第二線、第三線的人是誰，然後問我認不認識，我說我不
     清楚，我那時以為他們就是這2個，作筆錄的時候我就這樣
     回答等語（見本院卷七第123至125頁）。從而被告林勝興
     在警詢中所述參與楊二梅案件詐欺集團成員是否屬實，仍
     有疑問，被告林勝興於審理時復證稱：我作筆錄之前，警
     察有先拿「村長」的照片給我看，並告訴我他就是三線，
     綽號為「村長」，並對其他於警詢時指認的烏干達詐欺機
     房成員大多稱「忘記了、記不起來」，是以其指述前後不
     符，難以盡信，且被告林勝興雖坦承在烏干達詐欺機房擔
     任二線電話手，但證稱平常不會接觸到一線人員，二線只
     有接觸到綽號「米血」之人，其他的現在沒有印象等語（
     見本院卷七第152至153頁），又按其所述，其在烏干達所
     參與之詐欺機房分為第一線、第二線、第三線電話手，工
     作地點不同，並為分層管理，被告林勝興自己在一間房間
     工作，與其他人不常見面等情，則其對詐欺機房其他成員
     是否熟悉、就其他人之身分及工作內容是否能為正確之指
     認，實屬有疑，是以其稱在警詢時警察有先跟他說其他被
     告的綽號和擔任工作，使其誤會楊二梅詐欺案為「村長」
     等人所犯等語，似非無據，自難以其警詢中對於「村長」
     及其他被告之指述，作為認定被告高天彬等人犯加重詐欺
     罪之依據。
 　⑷共同被告余若汝於審理時轉為證人證稱：我在烏干達機房有
     聽說別人做到一筆金額大的詐騙，但不知道是聽誰講的，
     也不知道內容為何，管理機房的叫「村長」、另一個叫「
     大柱」的擔任電腦手，二線人員只要上班就會去樓上，我
     就認為他們是二線等語（見本院卷八第91至94頁），是以
     被告余若汝雖坦承其在烏干達詐欺機房擔任一線電話手，
     然其既不知該機房所騙之被害人姓名或資料，亦難以其證
     述及於警詢中之指認表證明其所指認之被告高天彬、周良
     柱及其他擔任一線、二線電話手之被告係與被害人楊二梅
     之詐欺案件相關。
 　⑸共同被告陳玉穗於審理時轉為證人證稱：我在烏干達的工作
     地點在1樓，2樓是我睡覺的地方，一起工作的人當中我知
     道本名的只有劉龍德、王嘉章、林汶良、郭俊宏，其他都
     只知道綽號，有聽說騙到一個大陸人的案件，但我不知道
     被害人是誰，也不知道一線是誰，只知道二線是綽號「俊
     仔」之人等語。其在警詢中雖有指認被告高天彬為管理者
     、周良柱為電腦手、宋沄芝為煮飯之人，及其他如附表二
     編號㈨所示之被告為詐欺機房內一線、二線之電話手，然於
     審理時被告陳玉穗轉為證人，經被告高天彬、周良柱之辯
     護人請其當面確認被告高天彬、周良柱時，被告陳玉穗均
     稱忘記了、沒有印象、看不出來等語（見本院卷七第245頁
     ），而無法指認被告高天彬及周良柱是否確為烏干達詐欺
     機房內之成員，被告陳玉穗也證稱其之前指認被告許宏瑋
     係因有在烏干達機房1樓看過他，所以指認他為一線，其他
     指認二線的人如王嘉章是跟他們聊天的時候聽他們講的，
     實際上其工作時並不會看到二線之人等語（見本院卷七第2
     60至262頁），是以其於警詢所指認之烏干達詐欺機房成員
     之正確性仍有疑義，又其雖曾聽聞機房內其他人稱有騙到
     大陸人，然就受害者之具體身分、詐騙方式，撥打電話之
     人均不瞭解，難以其證述證明其所屬之烏干達詐欺機房即
     為詐騙被害人楊二梅之機房，及其所指認參與成員即為詐
     騙被害人之人。
　 ⑹其他如附表二「被告」欄所示之本案被告雖於警詢、偵訊及
     本院訊問時曾指認如附表二「指認共同被告欄」所示之共
     同被告為烏干達詐欺機房成員，然縱使指認者係基於從事
     電信詐騙之犯行之目的前往烏干達共和國，但本件並無相
     關書證、物證可佐被其等指認之人與楊二梅之詐騙案件有
     關，也無法證明其等在烏干達機房已著手為跨境詐欺犯行
     之行為（詳後述），難僅以附表二所示之被告指認之其他
     共同被告為詐欺機房成員，或於本院中證稱確實有在烏干
     達機房見過所指認之其他被告等情，而認定被指認之人確
     有起訴書所載三人以上共同詐欺被害人楊二梅之犯行。
　 4.證人呂松浩於另案審理時之證述、證人呂松浩所製作之偵
     查報告暨所附文件、被害人楊二梅遭重大詐欺案落地取款
     交易紀錄；另案被告楊政哲、林弘宇於偵查及審理時之供
     述、另案被告楊政哲、林弘宇之搜索扣押筆錄、扣押物品
     目錄表、扣案物品照片：
　　 參以證人呂松浩於另案審理時之證述，僅能證明楊二梅之
     詐欺案件，一開始係由大陸地區公安請求我方協助，並提
     供落地取款之設定監控，供我方刑事警察局承辦人確認就
     楊二梅遭騙之贓款在臺灣地區提領之情況，業如前述。然
     無論係證人呂松浩之證述或其整理之偵查報告暨所附資料
     ，均無從知悉詐騙楊二梅之話務機房成員究為何人，也無
     從得知警方鎖定詐騙楊二梅之話務機房位在烏干達共和國
     之原因，亦無從證明被告賴昱銘等人與起訴書所載另案被
     告徐宇均等人所成立之轉帳機房有何關連，無法以證人呂
     松浩之證述勾稽被告賴昱銘等人與楊二梅詐欺案有所相關
     。再者，被害人楊二梅所匯出之款項，縱使在臺灣為另案
     被告楊政哲、林弘宇等人提領，然自楊政哲、林弘宇之供
     述亦無從證明本案被告與楊二梅詐欺案有關，自難憑藉上
     開證據證明被告賴昱銘等25人涉犯詐欺被害人楊二梅既遂
     之犯行。
 (三)檢察官雖以：本件被告均可被證明有撥打或接聽詐騙電話
     、設立詐欺機房，參與詐欺機房運作之行為，應認已著手
     實行詐欺犯行（見本院卷九第339頁），經查，本案雖有部
     份被告自白其等曾在機房內接聽或撥打詐騙大陸地區人民
     之電話，然本件烏干達機房未經當地或我國警方當場查獲
     ，亦未曾扣得內部任何實施詐術之教戰手冊、講稿、撥打
     電話名冊、電腦設備、電信工具等物品，是本案詐欺機房
     是否已著手運作，除部分被告之自白之外，別無其他證據
     可佐，又被告或共犯之自白，既不得作為有罪判決之唯一
     證據，自無從認定本件被告賴昱銘等35人基於詐財之目的
     ，已著手實行詐術之行為。
 九、綜合上開情節，公訴意旨認本件被告賴昱銘等35人，基於
     詐欺取財之犯意，共同詐騙大陸地區被害人楊二梅1.17億
     元人民幣，但檢察官所舉之事證，在客觀上尚未達於通常
     一般人均不致有所懷疑，得確信其為真實之程度，因尚有
     合理之懷疑存在，本院無從形成本案被告賴昱銘等人有詐
     騙被害人楊二梅既遂之有罪確信，基於無罪推定原則，自
     應就被告賴昱銘、許振義、周良柱、葉廷璽、胡順吉、宋
     沄芝、高天彬、何明航、林勝興、周虹伶、張家蓁、林鈺
     仁、黃月君、余若汝、余世偉、陳玉穗、鄭吉舜、汪家銘
     、黃駿鴻、周廣漢、邱文尉、劉龍德、許宏瑋、李尚義、
     王嘉章、廖金茂、郭俊宏、吳俊清、李應和、林沁緯、張
     世偉、張瑞益、林捷聖、林汶良、趙俊智被訴三人以上共
     同犯詐欺取財既遂犯行，均為無罪判決之諭知，以昭審慎
     。
據上論斷，應依刑事訴訟法第301 條第1 項，判決如主文。
本案經檢察官鍾信一偵查起訴，檢察官劉建良到庭執行職務。
中　　華　　民　　國　　111 　年　　7 　　月　　29　　日
                  刑事第九庭    審判長法　官 陳品潔　
　　　　　                            法  官 王鐵雄
　　　　　                            法  官 謝承益
以上正本證明與原本無異。
如不服本判決應於收受判決後20日內向本院提出上訴書狀，並應
敘述具體理由。其未敘述上訴理由者，應於上訴期間屆滿後20日
內向本院補提理由書(均須按他造當事人之人數附繕本)「切勿逕
送上級法院」。 
                                      書記官　葉菽芬
中　　華　　民　　國　　111 　年　　7 　　月　　30　　日



附表一：
編號 被告 同案共犯（大陸籍）之指認紀錄、出處 （依起訴書證據清單順序編號） 1 賴昱銘 X 2 許振義 ⑧夏洪濤（偵字3323號卷八，第52至54頁） 3 周良柱 X 4 葉廷璽 X 5 胡順吉 X 6 宋沄芝 X 7 高天彬 X 8 何明航 ⑧夏洪濤（偵字3323號卷一，第102至104頁） ⑨張樹珍（偵字3323號卷一，第117至120頁） ⑩王宏偉（偵字3323號卷一，第96至98頁） ⑪張立秋（偵字3323號卷一，第114至116頁） ⑫肖歆蔚（偵字3323號卷一，第99至101頁） ⑬袁立清（偵字3323號卷一，第105至107頁） ⑭高偉杰（偵字3323號卷一，第108至110頁） ⑮高陳（偵字3323號卷一，第111至113頁） 9 林勝興 ⑦王青林（偵字3323號卷一，第157至159頁） ⑧夏洪濤（偵字3323號卷一，第163至165頁） ⑨張樹珍（偵字3323號卷一，第175至178頁） ⑪張立秋（偵字3323號卷一，第172至174頁） ⑫肖歆蔚（偵字3323號卷一，第160至162頁） ⑭高偉杰（偵字3323號卷一，第166至168頁） ⑮高陳（偵字3323號卷一，第169至171頁） 10 柯展谷 ⑦王青林（偵字3323號卷二，第52至54頁） ⑧夏洪濤（偵字3323號卷二，第58至60頁） ⑨張樹珍（偵字3323號卷二，第73至76頁） ⑩王宏偉（偵字3323號卷二，第49至51頁） ⑪張立秋（偵字3323號卷二，第70至72頁） ⑫肖歆蔚（偵字3323號卷二，第55至57頁） ⑬袁立清（偵字3323號卷二，第61至63頁） ⑭高偉杰（偵字3323號卷二，第64至66頁） ⑮高陳（偵字3323號卷二，第67至69頁） 11 周虹伶 ⑦王青林（偵字3323號卷三，第38至40頁） ⑧夏洪濤（偵字3323號卷三，第44至46頁） ⑨張樹珍（偵字3323號卷三，第59至62頁） ⑩王宏偉（偵字3323號卷三，第35至37頁） ⑪張立秋（偵字3323號卷三，第56至58頁） ⑫肖歆蔚（偵字3323號卷三，第41至43頁） ⑬袁立清（偵字3323號卷三，第47至49頁） ⑭高偉杰（偵字3323號卷三，第50至52頁） ⑮高陳（偵字3323號卷三，第53至55頁） 12 張家蓁 ⑧夏洪濤（偵字3323號卷二，第117至119頁） ⑨張樹珍（偵字3323號卷二，第129至132頁） ⑪張立秋（偵字3323號卷二，第126至128頁） ⑫肖歆蔚（偵字3323號卷二，第114至116頁） ⑬袁立清（偵字3323號卷二，第120至122頁） ⑮高陳（偵字3323號卷二，第123至125頁） 13 林鈺仁 ⑦王青林（偵字3323號卷三，第99至101頁） ⑧夏洪濤（偵字3323號卷三，第105至107頁） ⑨張樹珍（偵字3323號卷三，第120至123頁） ⑪張立秋（偵字3323號卷三，第117至119頁） ⑫肖歆蔚（偵字3323號卷三，第102至104頁） ⑬袁立清（偵字3323號卷三，第108至110頁） ⑭高偉杰（偵字3323號卷三，第111至113頁） ⑮高陳（偵字3323號卷三，第114至116頁） 14 黃月君 ⑧夏洪濤（偵字3323號卷九，第95至97頁） ⑨張樹珍（偵字3323號卷九，第107至110頁） ⑪張立秋（偵字3323號卷九，第104至106頁） ⑬袁立清（偵字3323號卷九，第98至100頁） ⑮高陳（偵字3323號卷九，第101至103頁） 15 余若汝 （原名余婕綾） ⑦王青林（偵字3323號卷八，第114至116頁） ⑧夏洪濤（偵字3323號卷八，第120至122頁） ⑨張樹珍（偵字3323號卷八，第135至138頁） ⑩王宏偉（偵字3323號卷八，第111至113頁） ⑪張立秋（偵字3323號卷八，第132至134頁） ⑫肖歆蔚（偵字3323號卷八，第117至119頁） ⑬袁立清（偵字3323號卷八，第123至125頁） ⑭高偉杰（偵字3323號卷八，第126至128頁） ⑮高陳（偵字3323號卷八，第129至131頁） 16 余世偉 ⑧夏洪濤（偵字3323號卷六，第150至152頁） ⑨張樹珍（偵字3323號卷六，第162至165頁） ⑫肖歆蔚（偵字3323號卷六，第147至149頁） ⑬袁立清（偵字3323號卷六，第153至155頁） ⑭高偉杰（偵字3323號卷六，第156至158頁） ⑮高陳（偵字3323號卷六，第159至161頁） 17 陳玉穗 ⑦王青林（偵字3323號卷九，第29至31頁） ⑧夏洪濤（偵字3323號卷九，第32至34頁） ⑨張樹珍（偵字3323號卷九，第47至49頁） ⑩王宏偉（偵字3323號卷九，第23至25頁） ⑪張立秋（偵字3323號卷九，第44至46頁） ⑫肖歆蔚（偵字3323號卷九，第26至28頁） ⑬袁立清（偵字3323號卷九，第35至37頁） ⑭高偉杰（偵字3323號卷九，第38至40頁） ⑮高陳（偵字3323號卷九，第41至43頁） 18 鄭吉舜 ⑧夏洪濤（偵字3323號卷七，第31至33頁） ⑨張樹珍（偵字3323號卷七，第46至48頁） ⑪張立秋（偵字3323號卷七，第43至45頁） ⑫肖歆蔚（偵字3323號卷七，第28至30頁） ⑬袁立清（偵字3323號卷七，第34至36頁） ⑭高偉杰（偵字3323號卷七，第37至39頁） ⑮高陳（偵字3323號卷七，第40至42頁） 19 汪家銘 ⑦王青林（偵字3323號卷六，第88至90頁） ⑧夏洪濤（偵字3323號卷六，第94至96頁） ⑪張立秋（偵字3323號卷六，第103至105頁） ⑫肖歆蔚（偵字3323號卷六，第91至93頁） ⑭高偉杰（偵字3323號卷六，第97至99頁） ⑮高陳（偵字3323號卷六，第100至102頁） 20 黃駿鴻 ⑧夏洪濤（偵字3323號卷一，第45至47頁） ⑨張樹珍（偵字3323號卷一，第60至63頁） ⑪張立秋（偵字3323號卷一，第57至59頁） ⑫肖歆蔚（偵字3323號卷一，第42至44頁） ⑬袁立清（偵字3323號卷一，第48至50頁） ⑭高偉杰（偵字3323號卷一，第51至53頁） ⑮高陳（偵字3323號卷一，第54至56頁） 21 周廣漢 ⑧夏洪濤（偵字3323號卷五，第32至34頁） ⑨張樹珍（偵字3323號卷五，第47至50頁） ⑪張立秋（偵字3323號卷五，第44至46頁） ⑫肖歆蔚（偵字3323號卷五，第29至31頁） ⑬袁立清（偵字3323號卷五，第35至37頁） ⑭高偉杰（偵字3323號卷五，第38至40頁） ⑮高陳（偵字3323號卷五，第41至43頁） 22 邱文尉 ⑧夏洪濤（偵字3323號卷五，第104至106頁） ⑨張樹珍（偵字3323號卷五，第119至122頁） ⑪張立秋（偵字3323號卷五，第116至118頁） ⑫肖歆蔚（偵字3323號卷五，第101至103頁） ⑬袁立清（偵字3323號卷五，第107至109頁） ⑭高偉杰（偵字3323號卷五，第110至112頁） ⑮高陳（偵字3323號卷五，第113至115頁） 23 劉龍德 ⑧夏洪濤（偵字3323號卷四，第49至51頁） ⑨張樹珍（偵字3323號卷四，第64至66頁） ⑪張立秋（偵字3323號卷四，第61至63頁） ⑫肖歆蔚（偵字3323號卷四，第46至48頁） ⑬袁立清（偵字3323號卷四，第52至54頁） ⑭高偉杰（偵字3323號卷四，第55至57頁） ⑮高陳（偵字3323號卷四，第58至60頁） 24 許宏瑋 ⑦王青林（偵字3323號卷七，第122至124頁） ⑧夏洪濤（偵字3323號卷七，第125至127頁） ⑨張樹珍（偵字3323號卷七，第140至142頁） ⑩王宏偉（偵字3323號卷七，第116至118頁） ⑪張立秋（偵字3323號卷七，第137至139頁） ⑫肖歆蔚（偵字3323號卷七，第119至121頁） ⑬袁立清（偵字3323號卷七，第128至130頁） ⑭高偉杰（偵字3323號卷七，第131至133頁） ⑮高陳（偵字3323號卷七，第134至136頁） 25 李尚義 ⑦王青林（偵字3323號卷四，第144至146頁） ⑧夏洪濤（偵字3323號卷四，第147至149頁） ⑨張樹珍（偵字3323號卷四，第162至164頁） ⑪張立秋（偵字3323號卷四，第159至161頁） ⑫肖歆蔚（偵字3323號卷四，第141至143頁） ⑬袁立清（偵字3323號卷四，第150至152頁） ⑭高偉杰（偵字3323號卷四，第153至155頁） ⑮高陳（偵字3323號卷四，第156至158頁） 26 王嘉章 ⑦王青林（偵字3323號卷五，第156至158頁） ⑧夏洪濤（偵字3323號卷五，第159至161頁） ⑨張樹珍（偵字3323號卷五，第174至176頁） ⑪張立秋（偵字3323號卷五，第171至173頁） ⑫肖歆蔚（偵字3323號卷五，第153至155頁） ⑬袁立清（偵字3323號卷五，第162至164頁） ⑭高偉杰（偵字3323號卷五，第165至167頁） ⑮高陳（偵字3323號卷五，第168至170頁） 27 廖金茂 ⑧夏洪濤（偵字3323號卷六，第27至29頁） ⑨張樹珍（偵字3323號卷六，第39至41頁） ⑫肖歆蔚（偵字3323號卷六，第24至26頁） ⑬袁立清（偵字3323號卷六，第30至32頁） ⑭高偉杰（偵字3323號卷六，第33至35頁） ⑮高陳（偵字3323號卷六，第36至38頁） 28 郭俊宏 ⑧夏洪濤（偵字3323號卷八，第33至35頁） ⑫肖歆蔚（偵字3323號卷八，第30至32頁） ⑮高陳（偵字3323號卷八，第36至38頁） 29 吳俊清 ①朱法祥（偵字12691號卷十二，第10至12頁） ②李少贇（偵字12691號卷十二，第4至6頁） ③王東亮（偵字12691號卷十二，第1至3頁） ④梁源水（偵字12691號卷十二，第13至15頁） ⑤李平艷（偵字12691號卷十二，第16至18頁） ⑥聶貽萬（偵字12691號卷十二，第7至9頁） ⑧夏洪濤（偵字12691號卷十二，第19至21頁） ⑨張樹珍（偵字12691號卷十二，第22至25頁） 30 劉宴序 ①朱法祥（偵字12691號卷十一，第176至178頁） ②李少贇（偵字12691號卷十一，第170至172頁） ③王東亮（偵字12691號卷十一，第167至169頁） ④梁源水（偵字12691號卷十一，第179至181頁） ⑤李平艷（偵字12691號卷十一，第182至184頁） ⑥聶貽萬（偵字12691號卷十一，第173至175頁） ⑦王青林（偵字12691號卷十一，第185至187頁） ⑧夏洪濤（偵字12691號卷十一，第191至193頁） ⑨張樹珍（偵字12691號卷十一，第206至209頁） ⑪張立秋（偵字12691號卷十一，第203至205頁） ⑫肖歆蔚（偵字12691號卷十一，第188至190頁） ⑬袁立清（偵字12691號卷十一，第194至196頁） ⑭高偉杰（偵字12691號卷十一，第197至199頁） ⑮高陳（偵字12691號卷十一，第200至202頁） 31 葉志昇 X 32 汪登耀 X 33 李應和 ⑦王青林（偵字12691號卷十一，第1至3頁） ⑧夏洪濤（偵字12691號卷十一，第7至9頁） ⑨張樹珍（偵字12691號卷十一，第22至25頁） ⑪張立秋（偵字12691號卷十一，第19至21頁） ⑫肖歆蔚（偵字12691號卷十一，第4至6頁） ⑬袁立清（偵字12691號卷十一，第10至12頁） ⑭高偉杰（偵字12691號卷十一，第13至15頁） ⑮高陳（偵字12691號卷十一，第16至18頁） 34 林沁緯 （原名林政璋） ⑪張立秋（偵字12691號卷十一，第114至116頁） ⑮高陳（偵字12691號卷十一，第111至113頁） 35 張世偉 ⑦王青林（偵字12691號卷十一，第51至53頁） ⑧夏洪濤（偵字12691號卷十一，第57至59頁） ⑨張樹珍（偵字12691號卷十一，第66至69頁） ⑪張立秋（偵字12691號卷十一，第63至65頁） ⑫肖歆蔚（偵字12691號卷十一，第54至56頁） ⑮高陳（偵字12691號卷十一，第60至62頁） 36 張瑞益 ⑧夏洪濤（偵字12691號卷十一，第76至78頁） ⑨張樹珍（偵字12691號卷十一，第91至94頁） ⑪張立秋（偵字12691號卷十一，第88至90頁） ⑫肖歆蔚（偵字12691號卷十一，第73至75頁） ⑬袁立清（偵字12691號卷十一，第79至81頁） ⑭高偉杰（偵字12691號卷十一，第82至84頁） ⑮高陳（偵字12691號卷十一，第85至87頁） 37 林捷聖 ⑦王青林（偵字12691號卷十一，第26至28頁） ⑧夏洪濤（偵字12691號卷十一，第32至34頁） ⑨張樹珍（偵字12691號卷十一，第47至50頁） ⑪張立秋（偵字12691號卷十一，第44至46頁） ⑫肖歆蔚（偵字12691號卷十一，第29至31頁） ⑬袁立清（偵字12691號卷十一，第35至37頁） ⑭高偉杰（偵字12691號卷十一，第38至40頁） ⑮高陳（偵字12691號卷十一，第41至43頁） 38 蔡泰毅 ⑦王青林（偵字12691號卷十，第103至105頁） ⑧夏洪濤（偵字12691號卷十，第109至111頁） ⑨張樹珍（偵字12691號卷十，第124至127頁） ⑪張立秋（偵字12691號卷十，第121至123頁） ⑫肖歆蔚（偵字12691號卷十，第106至108頁） ⑬袁立清（偵字12691號卷十，第112至114頁） ⑭高偉杰（偵字12691號卷十，第115至117頁） ⑮高陳（偵字12691號卷十，第118至120頁） 39 林汶良 ⑦王青林（偵字12691號卷九，第93至95頁） ⑧夏洪濤（偵字12691號卷九，第96至98頁） ⑨張樹珍（偵字12691號卷九，第111至113頁） ⑪張立秋（偵字12691號卷九，第108至110頁） ⑫肖歆蔚（偵字12691號卷九，第90至92頁） ⑬袁立清（偵字12691號卷九，第99至101頁） ⑭高偉杰（偵字12691號卷九，第102至104頁） ⑮高陳（偵字12691號卷九，第105至107頁） 40 趙俊智 X 

附表二
編號 被告編號 被告姓名  指認共同被告（編號為起訴書被告編號，工作、綽號） 備註（出處） ㈠ 8 何明航  3.周良柱（電腦手） 5.胡順吉（二線） 6.宋沄芝（一線；阿嫂） 7.高天彬（三線、管理者；村長） 8.何明航（一線） 9.林勝興（二線；阿勝） 10.柯展谷（二線、採買） 11.周虹伶（一線） 13.林鈺仁（一線；鬥魚） 14.黃月君（一線：凱特樂） 15.余若汝（一線；余綾） 16.余世偉（二線；小世） 17.陳玉穗（一線；陳琳） 18.鄭吉舜（一線） 19.汪家銘（一線；黑雞） 20.黃駿鴻（二線；駿仔） 21.周廣漢（一線） 22.邱文尉（一線；阿文） 23.劉龍德（二線；龍德） 24.許宏瑋（一線） 25.李尚義（二線） 26.王嘉章（二線） 28.郭俊宏（二線） 30.劉宴序（三線） 31.葉志昇（二線；阿狗） 33.李應和（一線；阿宏） 34.林沁緯（三線） 35.張世偉（一線轉二線；阿偉） 36.張瑞益（一線；舅舅） 37.林捷聖（一線；阿哲） 38.蔡泰毅（二線；義仔） 39.林汶良（二線） 偵字12691卷一，P157；P163-P172 ㈡ 9 林勝興  3.周良柱 5.胡順吉（二線；阿吉） 6.宋沄芝 7.高天彬（三線；村長） 9.林勝興（二線） 10.柯展谷（二線；米血） 11.周虹伶（一線） 12.張家蓁 15.余若汝（一線） 16.余世偉（二線；小四） 19.汪家銘（一線） 20.黃駿鴻（二線；小叮噹） 21.周廣漢（一線） 23.劉龍德（二線；阿德） 25.李尚義（二線） 26.王嘉章（二線） 28.郭俊宏（二線） 30.劉宴序（二線；白白） 33.李應和（一線） 35.張世偉（二線；阿偉） 36.張瑞益（一線） 37.林捷聖（一線） 38.蔡泰毅（二線；阿益） 39.林汶良（二線；小林） 40.趙俊智（二線） 偵字12691卷一，P176；P178-P196 ㈢ 10 柯展谷  8.何明航（一線） 9.林勝興（二線） 10.柯展谷（機房現場管理；本人） 15.余若汝（一線） 16.余世偉 19.汪家銘 21.周廣漢 25.李尚義 26.王嘉章（二線） 13.林鈺仁 20.黃駿鴻（二線） 22.邱文尉 34.林沁緯（三線） 35.張世偉（二線） 33.李應和（一線） 37.林捷聖（一線） 38.蔡泰益 39.林汶良（二線） 偵字3323卷二，P11；P30-P48 ㈣ 11 周虹伶  11.周虹伶（一線；本人） 26.王嘉章（二線） 29.吳俊清（一線；小黑） 36.張瑞益（一線；阿益） ＊柯展谷（二線；米血） 偵字3323卷三， P5、P32反面；P11-P29 ㈤ 12 張家蓁  6.宋沄芝（煮飯） 8.何明航（一線） 9.林勝興（一線） 11.周虹伶（一線） 12.張家蓁（一線；本人） 13.林鈺仁（一線） 14.黃月君（一線） 15.余若汝（一線） 17.陳玉穗（一線） 19.汪家銘（一線） 21.周廣漢（一線） 22.邱文尉（一線） 24.許宏瑋（一線） 26.王嘉章（一線） 33.李應和（一線） 36.張瑞益（一線） 37.林捷聖（一線） 偵字3323卷二， P87、P101；P88-P96 ㈥ 13 林鈺仁  5.胡順吉（二線） 6.宋沄芝（煮飯） 8.何明航（一線；阿航） 9.林勝興（二線） 10.柯展谷（二線） 11.周虹伶（一線；小祖） 12.張家蓁（一線） 14.黃月君（一線；小君） 15.余若汝（一線；余婕綾） 16.余世偉（二線） 17.陳玉穗（一線；陳琳） 18.鄭吉舜（一線） 19.汪家銘（一線；黑雞） 21.周廣漢（一線；香腸） 22.邱文尉（一線；文仔） 23.劉龍德（二線；龍德） 24.許宏瑋（一線） 25.李尚義（二線） 26.王嘉章（二線） 27.廖金茂（一線） 28.郭俊宏（二線） 33.李應和（一線；文宏） 35.張世偉（二線；偉仔） 36.張瑞益（一線） 37.林捷聖（一線） 38.蔡泰毅（二線） 39.林汶良（二線） 偵字3323卷三， P70反面-P71；P72-P92 ㈦ 14 黃月君  8.何明航（一線；阿航） 13.林鈺仁（一線） 14.黃月君（一線；本人） 21.周廣漢（一線） 22.邱文尉（一線；文仔） 23.劉龍德（二線） 25.李尚義（二線） 38.蔡泰毅（機房人員） 偵字3323卷九， P72反面、P114；P74-P94 ㈧ 15 余若汝 （原名余婕綾）  8.何明航（一線） 10.柯展谷（採買） 13.林鈺仁（一線） 14.黃月君（一線） 15.余若汝（一線；本人） 16.余世偉（二線） 17.陳玉穗（一線） 18.鄭吉舜（一線） 19.汪家銘（一線） 20黃駿鴻（二線） 21.周廣漢（一線） 22.邱文尉（一線） 23.劉龍德（二線） 24.許宏瑋（一線） 25.李尚義（二線） 26.王嘉章（二線） 27.廖金茂（一線） 28.郭俊宏（二線） 33.李應和（一線） 38.蔡泰毅（二線） 39.林汶良（二線） 偵3323號卷八，P97-P107、P144 ㈨ 17 陳玉穗  3.周良柱（電腦手；大柱） 5.胡順吉（三線；麻糬） 6.宋沄芝（一線、煮飯；嫂子） 7.高天彬（三線、管理幹部；村長） 8.何明航（一線；阿航） 10.柯展谷（二線、接洽、採買） 11.周虹伶（一線） 13.林鈺仁（一線；鬥魚） 14.黃月君（一線） 15.余若汝（一線；余綾） 16.余世偉（二線） 17.陳玉穗（一線；本人） 18.鄭吉舜（一線） 19.汪家銘（一線） 20.黃駿鴻（二線；俊仔） 21.周廣漢（一線） 22.邱文尉（一線；阿文） 23.劉龍德（二線；龍德） 24.許宏瑋（一線；阿慶） 25.李尚義（二線） 26.王嘉章（二線；章阿） 27.廖金茂（一線；弟阿） 28.郭俊宏（二線；阿強） 30.劉宴序（二線；白白） 33.李應和（一線） 35.張世偉（二線） 36.張瑞益（一線） 37.林捷聖（一線） 38.蔡泰毅（二線；阿毅） 39.林汶良（二線；良阿） 偵字3323卷九，P3-P7；P8-P17 ㈩ 20 黃駿鴻  3.周良柱（在一樓） 5.胡順吉（二線、三線） 6.宋沄芝（一線） 7.高天彬（三線） 8.何明航（一線） 9.林勝興（二線） 10.柯展谷（二線、採買） 11.周虹伶（一線） 13.林鈺仁（一線、管理者；阿牛、BOSS） 15.余若汝（一線） 16.余世偉（二線） 17.陳玉穗（一線） 18.鄭吉舜（一線） 19.汪家銘（一線） 21.周廣漢（一線） 22.邱文尉（一線） 23.劉龍德（二線） 24.許宏瑋（一線） 25.李尚義（二線） 26.王嘉章（二線） 28.郭俊宏（二線） 30.劉宴序（二線） 33.李應和（一線） 36.張瑞益（一線） 37.林捷聖（一線） 38.蔡泰毅（二線） 39.林汶良（二線） 40.趙俊智（二線） 偵字12691卷三，P65；P67-P76  22 邱文尉  20.黃駿鴻（二線） 本院卷三P457  23 劉龍德  17.陳玉穗 18.鄭吉舜（一線） 23.劉龍德（一線；本人） 24.許宏瑋（一線） 25.李尚義（一線） 26.王嘉章 27.廖金茂 28.郭俊宏 39.林汶良 偵字12691卷三，P171；P190-P199  24 許宏瑋 3.周良柱（二線） 5.胡順吉（二線） 6.宋沄芝（一線） 7.高天彬（三線；村長、幹部） 8.何明航（一線） 9.林勝興（二線） 10.柯展谷（二線） 11.周虹伶（一線） 12.張家蓁（一線） 13.林鈺仁（一線） 14.黃月君（一線） 15.余若汝（一線） 16.余世偉（二線） 17.陳玉穗（一線；陳琳） 18.鄭吉舜（一線） 19.汪家銘（一線） 20.黃駿鴻（二線） 21.周廣漢（一線） 22.邱文尉（一線） 23.劉龍德（二線） 24.許宏瑋（本人） 25.李尚義（二線） 26.王嘉章（二線） 27.廖金茂（一線） 28.郭俊宏（二線；大支） 30.劉宴序（三線） 33.李應和（一線） 34.林沁緯（二線） 35.張世偉（一線） 37.林捷聖（一線） 38.蔡泰毅（二線） 39.林汶良（二線） 偵字3323卷七，P61、P101-P102；偵字12691卷四，P46-P57  29 吳俊清 38.蔡泰毅（管理員；小蔡） 40.趙俊智（管理員；罐頭） 偵字10394卷三，P40反面；P43-P63  30 劉宴序 2.許振義（三五） 3.周良柱（大柱） 5.胡順吉（麻吉） 7.高天彬（村長） 31.葉志昇（又庭） 32.汪登耀（阿全） 34.林沁緯（阿邦） 偵字12691卷十二，P90-P110  31 葉志昇 1.賴昱銘（石頭） 2.許振義（三五） 3.周良柱（大柱） 4.葉廷璽（小葉） 5.胡順吉（麻吉） 6.宋沄芝（滋滋） 7.高天彬（村長） 9.林勝興（阿勝） 10.柯展谷（米雪） 15.余若汝（小綾） 16.余世偉（小世） 29.吳俊清（黑人） 30.劉宴序（白白、小白） 32.汪登耀（阿全） 33.李應和（阿宏） 34.林沁緯（阿邦） 35.張世偉（小偉） 38.蔡泰毅（阿毅） 偵字12691卷十二，P111-P166  32 汪登耀 1.賴昱銘（石頭） 2.許振義（三五） 3.周良柱（大柱） 4.葉廷璽（小葉） 5.胡順吉（麻吉） 7.高天彬（村長） 9.林勝興（阿勝） 10.柯展谷（米血） 20.黃駿鴻（阿俊） 29.吳俊清（黑人） 30.劉宴序（白白） 31.葉志昇（右廷） 34.林沁緯（阿邦） 38.蔡泰毅 40.趙俊智（罐頭） 偵字12691卷十二，P167-P211